智慧財產及商業法院民事判決  
111年度民專訴字第20號
原      告  鋒明有限公司                             
法定代理人  陳秀連                                   
訴訟代理人  洪主民律師
輔  佐  人  廖朝堃                                 
被      告  光源貿易有限公司
法定代理人  白坤堯              
被      告  聯隊水電材料有限公司
法定代理人  李如卿              
被      告  昶旭能源股份有限公司
法定代理人  王祥旭              
共      同
訴訟代理人  林傳源律師  
複 代理 人  楊琦律師
上列當事人間請求侵害專利權有關財產權爭議事件，本院於民國
111年8月25日言詞辯論終結，判決如下：
    主  文
原告之訴及假執行之聲請均駁回。
訴訟費用由原告負擔。
　　事實及理由
甲、程序部分：
壹、按原告於判決確定前，得撤回訴之全部或一部。但被告已為
    本案之言詞辯論者，應得其同意，民事訴訟法第262條第1項
    定有明文。查原告起訴時，以光源貿易有限公司（下稱光源
    公司）、詠旭能源有限公司（下稱詠旭公司）、聯隊水電材
    料有限公司（下稱聯隊公司）為被告。嗣原告於民國111年1
    月20日以書狀撤回對被告詠旭公司之訴訟（本院卷一第125
    至126頁），因詠旭公司尚未實質進行本件之言詞辯論，依
    前揭規定，原告之撤回即生效力。　
貳、按不變更訴訟標的，而補充或更正事實上或法律上之陳述者
    ，非為訴之變更或追加，民事訴訟法第256條定有明文。查
    原告起訴時，其訴之聲明第1項原為：「被告光源公司應連
    帶給付原告新臺幣（下同）200萬元，被告詠旭公司應連帶
    給付原告200萬元，被告聯隊公司應連帶給付原告30萬元，
    及暨自起訴狀繕本送達翌日起至清償日止，按年息5%計算之
    利息。」（本院卷一第14頁），嗣於111年1月26日具狀追加
    被告昶旭能源有限公司（下稱昶旭公司），復於111年6月30
    日當庭更正訴之聲明第1項為「被告光源公司應給付原告200
    萬元，及暨自起訴狀繕本送達翌日起至清償日止，按年息5%
    計算之利息，被告昶旭公司應給付原告200萬元，及暨自起
    訴狀繕本送達翌日起至清償日止，按年息5%計算之利息，被
    告聯隊公司應給付原告30萬元，及暨自起訴狀繕本送達翌日
    起至清償日止，按年息5%計算之利息」，並經被告當庭表示
    同意（本院卷二第121頁），原告所為之變更，核屬更正事
    實上之陳述，非屬訴之變更或追加。　　
乙、事實部分：
壹、原告主張：
一、原告係我國新型專利第M478097「具有高照明亮度的LED燈源
    結構」（下稱系爭專利）之專利權人，專利權期間自103年5
    月11日至112年11月21日止。被告昶旭公司有生產並銷售LED
    投射燈12W（下稱系爭產品），被告昶旭公司將系爭產品出
    貨給被告光源公司銷售，被告光源公司再將系爭產品出貨給
    被告聯隊公司銷售。原告分於106年8月11日、同年月26日先
    後向被告光源公司、聯隊公司購買系爭產品，經送鑑定後發
    現系爭產品有侵害系爭專利請求項1至7之文義範圍，有購買
    資料及比對資料可佐。原告於110年11月24日寄發警告函予
    被告昶旭公司、光源公司、聯隊公司，然被告昶旭公司、光
    源公司、聯隊公司仍繼續為侵害行為，應負連帶賠償責任，
    爰依專利法第96條第2項、民法第184條第1項前段等規定，
    請求判決。
二、並聲明：
  ㈠被告光源公司應給付原告200萬元，及暨自起訴狀繕本送達翌
    日起至清償日止，按年息5%計算之利息，被告昶旭公司應給
    付原告200萬元，及暨自起訴狀繕本送達翌日起至清償日止
    ，按年息5%計算之利息，被告聯隊公司應給付原告30萬元，
    及暨自起訴狀繕本送達翌日起至清償日止，按年息5%計算之
    利息。
  ㈡原告願供擔保，請准予宣告假執行。
  ㈢訴訟費用由被告負擔。 
貳、被告等則以：
一、系爭產品未落入系爭專利請求項1至7之文義範圍：
　㈠系爭產品未落入系爭專利請求項1之文義範圍：
　　系爭產品之二次光學元件係依靠燈殼凹槽支撐並塗抹矽膠固
    定並可達到防水功能，下方為LED燈源固定件、材質為聚碳
    酸酯、再下方才是LED燈源，且其上面開孔面蓋用途為遮醜
    並防止水氣直接燈具，未設有墊高部。系爭產品之電路板設
    置於基座背面單獨空間並包上熱縮套管後灌入矽膠絕緣保護
    ，並非置放與LED相同之基座內，未落入請求項1之文義範圍
    。
　㈡系爭產品未侵害系爭專利請求項2：　
　　系爭產品之LED源並非直接以螺絲固定於基座上方，而係先
    以燈源支架將LED壓固於基座上方後再以螺絲將燈源支架鎖
    固於基座上。平凸透鏡係靠燈殼凹槽支撐形成與LED光源之
    距離，無墊高部之設計，未落入請求項2之文義範圍。
　㈢系爭產品未侵害系爭專利請求項3：
　　系爭產品使用之透鏡為雷笛克公司所製，該透鏡上方為平面
    ，下方靠近LED光源處為凸面。與系爭專利請求項3所描述之
    二次光學元件為雙凸透鏡不同，故未落入請求項3之文義範
    圍。
　㈣系爭產品未侵害系爭專利請求項4：　
　　系爭專利所指之環狀台階定義甚為模糊。如以習知技術分析
    「台階」二字，多指建於房屋大門前或坡道之上，一階一階
    供人上下的建築物。因此必然是一階一階堆疊而上，一階後
    才是雙凸透鏡之設計。例如系爭新型專利說明書第2圖12圖
    面設計雙凸透鏡旁有階梯之設計。而系爭產品所使用之二次
    光學為凹槽設計，且為平凸透鏡。與系爭專利請求項4截然
    不同，故未落入請求項4之文義範圍。
　㈤系爭產品未侵害系爭專利請求項5至7：　
　　系爭產品使用之二次光學元件為平凸透鏡，為塑膠光學透鏡
    ，該透鏡上方為平面，下方靠近LED光源處為凸面。非雙凸
    透鏡，無第一凸表面曲率大於第二凸表面曲率之問題。又至
    系爭產品並無反射罩此一元件。且系爭產品之基只有面蓋固
    定，基座下方有另外一空間放置電源，並系爭專利所界定之
    蓋體，故未落入請求項5至7之文義範圍。　　
二、被告等有先使用權而未侵害系爭專利：　　
　　被告所販售之系爭產品於系爭專利申請日（102年11月22日
    ）前，即已於國內實施。根據乙證2至5可知，系爭專利申請
    日前，雷笛克公司已推出二次光學元件為販賣之要約，該燈
    源結構包括基座、LED燈源、二次光學元件、固定元件、電
    路板，且此為小瓦數聚光型燈具時電路板均為必須存在之構
    件，缺一不可，而昶旭公司亦於申請日前即已製造系爭產品
    ，已有先使用權，因此原告不得主張系爭新型專利權。
三、系爭專利不具專利有效性：
　　根據乙證2至6之技術特徵可知，系爭專利請求項1，不具新
    穎性。再者，乙證3、3-1、6之組合可證明請求項1不具進步
    性。具有通常知識者自可依據需要進一步增加墊高部(或不
    需要)，而輕易完成請求項1之創作。乙證7已揭示請求項1之
    主要技術特徵，請求項1相對乙證1不具有進步性。乙證8已
    完全揭露請求項1的主要技術特徵以及達成其創作的技術手
    段，請求項1相對於乙證8不具進步性。依據乙證8的揭示結
    合乙證6、7的技術內容均可以證明請求項1不具進步性。
四、並均聲明：
　㈠原告之訴駁回。
　㈡訴訟費用由原告負擔。
  ㈢如受不利益判決，被告願供擔保請准宣告免為假執行。
參、本件兩造所爭執之處，經協議簡化如下(本院卷二第256至25
    7頁)：
一、系爭產品是否落入系爭專利請求項1至7之文義範圍？
二、系爭產品是否於系爭專利申請日（2013年11月22日）前即已
    於國內實施？本件有無專利法第59條之適用？
三、乙證2、2-1、3、3-1、6是否分別足以證明系爭專利請求項1
    不具新穎性？
四、乙證3、3-1、6之組合是否可足以證明系爭專利請求項1不具
    進步性？
五、乙證7是否足以證明系爭專利請求項1不具進步性？
六、乙證8是否足以證明系爭專利請求項1不具進步性？
七、乙證6、7、8之組合是否足以證明系爭專利請求項1不具進步
    性？　　　　
肆、得心證之理由：
一、系爭專利技術分析：
　㈠系爭專利技術內容：
　⒈系爭專利所欲解決問題像是台灣公告第M391103號專利有提出
    平凸鏡片的設置，雖然是比一般沒有加鏡片的LED燈亮，但
    其實亮度還是不夠的（參系爭專利說明書【0003】，本院卷
    一第21頁）。
　⒉解決問題之技術手段：
　　系爭專利之具有高照明亮度的LED燈源結構1包括：一基座10
    ；一LED燈源11，係設於該基座10內；一二次光學元件12，
    該二次光學元件12間隔設於該LED燈源11之上方；一墊高部1
    3，係設於該二次光學元件12與該LED燈源11之間，其係為螺
    絲；一固定元件14，係設於該二次光學元件12之上方，該固
    定元件14上設有一對應該二次光學元件12形狀之透孔141（
    如第2圖所示）；及一電路板15，該電路板15係設於該基座1
    0內並以電性連接至該LED燈源11。其中該二次光學元件12為
    雙凸透鏡，其邊緣係為環狀台階，並具有一第一表面121及
    第二表面122，該第一表面121之表面曲率比該第二表面122
    之表面曲率大。該基座10係為一盒體，該固定元件14係為對
    應該盒體之一蓋體（如第3圖所示，參系爭專利說明書第2至
    3頁【0009】，本院卷一第22至23頁）。
　⒊對照先前技術之功效：
　　該二次光學元件12為雙凸透鏡，所以較單凸鏡片更能有效地
    集中光線，而且有墊高部13的存在讓LED燈源11的光線能以
    一個接近焦距或甚至是剛好在焦距的位置發出，使光線也能
    夠有效地集中，據量測得知，該二次光學元件12能使聚光後
    的光線以垂直線為中心來算大概在60°到70°的範圍以內，並
    且照明亮度比沒加該二次光學元件12多出約50%左右，而比
    加上單凸鏡片的照明亮度多出約40%左右，所以可以很明顯
    地看出其顯著之功效（參系爭專利說明書第3頁【0011】，
    本院卷一第23頁）。
　㈡系爭專利之主要圖式：
　⒈第2圖為系爭專利第一實施例完整示意圖
　　 
　⒉第3圖為系爭專利第一實施例之LED部分放大示意圖
　　 
　⒊第4圖為系爭專利第二實施例示意圖
　　 
　㈢系爭專利之申請專利範圍分析：
　　系爭專利申請專利範圍共計7項，其中請求項1為獨立項，其
    餘為請求項1之附屬項，請求項之內容如下：
　⒈一種具有高照明亮度的LED燈源結構，其包括：一基座；一LE
    D燈源，係設於該基座內；一二次光學元件，該二次光學元
    件間隔設於該LED燈源之上方；一墊高部，係設於該二次光
    學元件與該LED燈源之間；一固定元件，係設於該二次光學
    元件之上方，該固定元件上設有一對應該二次光學元件形狀
    之透孔；及一電路板，該電路板係設於該基座內，並以電性
    連接至該LED燈源。
　⒉如申請專利範圍第1項所述之具有高照明亮度的LED燈源結構
    ，其中該墊高部係為螺絲。
　⒊如申請專利範圍第1項所述之具有高照明亮度的LED燈源結構
    ，其中該二次光學元件為雙凸透鏡，其具有一第一表面及第
    二表面。
　⒋如申請專利範圍第3項所述之具有高照明亮度的LED燈源結構
    ，其中該二次光學元件之邊緣係為環狀台階。
　⒌如申請專利範圍第3項所述之具有高照明亮度的LED燈源結構
    ，其中該第一表面之表面曲率比該第二表面之表面曲率大。
　⒍如申請專利範圍第1項所述之具有高照明亮度的LED燈源結構
    ，其中該固定元件係為一反射罩。
　⒎如申請專利範圍第1項所述之具有高照明亮度的LED燈源結構
    ，其中該基座係為一盒體，該固定元件係為對應該盒體之一
    蓋體。
二、系爭產品技術分析：
　㈠系爭產品圖片及照片（乙證1）　
       
㈡原告將其購買之系爭產品提出於本院，經本院勘驗結果如下：
  　
　⒈包裝盒內有三件配件及安裝說明書，該配件分別為配件1：12
    W光引擎模組1個、配件2：ㄇ型鐵1個、配件3：防水接線1條
    。
　⒉將該12W光引擎模具之燈具拆解，可拆卸成「開孔面蓋」、「
    二次光學元件」、「12W光引擎模組內部結構」。
　⒊該「二次光學元件」的上表面為平面，下表面的中間處為凸
    起狀。
　⒋該「12W光引擎模組內部結構」為在「基座」內之中央處設有
    一圓形凸台，該圓形凸台上放置「LED光源」，該「LED光源
    」上方以「燈源支架」壓住定位，並且以2顆螺絲及矽膠方
    式將「LED光源」固定在圓形凸台上。
　⒌該「LED光源」的兩側各連接一條電線，並穿過基座內的小圓
    孔，該電線有延伸到基座背面的另一單獨空間。
　⒍該基座下方與圓錐形底部殼體組裝固定，其所形成基座背面
    的另一單獨空間，因有矽膠固定，無法拆解觀察該單獨空間
    內部具有何種元件。有本院勘驗筆錄在卷可參（本院卷二第
    217至224頁），兩造亦對上開勘驗筆錄均無意見（本院卷二
    第256頁）。
  ⒎系爭產品勘驗照片　　
                            
  ㈢系爭產品技術描述：
　　對應系爭專利請求項1的技術特徵，系爭產品之技術內容可
    描述為：「一種戶外投射燈結構，其包括：一基座；一LED
    燈源，係設於該基座內；一具有上表面燈罩及下表面平凸透
    鏡所為一體成形之二次光學元件，該二次光學元件間隔設於
    該LED燈源之上方；在基座內之中央處設有一圓形凸台，該
    圓形凸台上放置LED光源，該LED光源上方以燈源支架壓住定
    位，並且以2顆螺絲及矽膠方式將LED光源固定在圓形凸台上
    ；一開孔面蓋，係設於具有上表面燈罩及下表面平凸透鏡所
    為一體成形之二次光學元件的上方，該面蓋設有一對應該二
    次光學元件之上表面為平面燈罩功能的開孔，並給予蓋緊；
    該LED光源的兩側各連接一條電線，並穿過基座內的小圓孔
    ，該電線有延伸到基座背面的另一單獨空間，該基座下方與
    圓錐形底部殼體組裝固定，其所形成基座背面的另一單獨空
    間，該電路板設置於基座背面的另一單獨空間並包上熱縮套
    管後灌入矽膠絕緣保護。」
三、系爭產品未落入系爭專利請求項1至7之文義範圍：
　㈠系爭專利請求項1之技術特徵可解析為5個要件，分別為：
　⒈要件編號1A：「一種具有高照明亮度的LED燈源結構，其包括
    ：一基座；一LED燈源，係設於該基座內」。
　⒉要件編號1B：「一二次光學元件，該二次光學元件間隔設於
    該LED燈源之上方」。
　⒊要件編號1C：「一墊高部，係設於該二次光學元件與該LED燈
    源之間」。
　⒋要件編號1D：「一固定元件，係設於該二次光學元件之上方
    ，該固定元件上設有一對應該二次光學元件形狀之透孔」。
　⒌要件編號1E：「及一電路板，該電路板係設於該基座內，並
    以電性連接至該LED燈源」。
　㈡系爭專利請求項1與系爭產品各要件之文義比對不同：
　⒈要件1A：系爭產品為一種戶外投射燈結構，其包括：一基座
    ；一LED燈源，係設於該基座內，與系爭專利請求項1要件編
    號1A「一種具有高照明亮度的LED燈源結構，其包括：一基
    座；一LED燈源，係設於該基座內」之技術特徵比對結果相
    同。
　⒉要件1B：系爭產品係一具有上表面燈罩及下表面平凸透鏡所
    為一體成形之二次光學元件，該二次光學元件間隔設於該LE
    D燈源之上方，與系爭產品為系爭專利請求項1要件編號1B「
    一二次光學元件，該二次光學元件間隔設於該LED燈源之上
    方」之技術特徵比對結果相同。
　⒊要件1C：系爭產品在基座內之中央處設有一圓形凸台，該圓
    形凸台上放置LED光源，該LED光源上方以燈源支架壓住定位
    ，並且以2顆螺絲及矽膠方式將LED光源固定在圓形凸台上，
    並未設有墊高部，與系爭專利請求項1要件1C「一墊高部，
    係設於該二次光學元件與該LED燈源之間」之技術特徵比對
    結果不同。
　⒋要件1D：系爭產品之一開孔面蓋，係設於具有頂面燈罩及底
    面平凸透鏡所為一體成形之二次光學元件的上方，該面蓋設
    有一對應該二次光學元件之頂面為平面燈罩功能的開孔，並
    給予蓋緊；該開孔並非對應該二次光學元件之平凸透鏡形狀
    ，與系爭專利該固定元件上設有一對應該二次光學元件形狀
    之透孔，讓二次光學元件顯露在外的技術特徵不同，與系爭
    專利請求項1要件編號1D「一固定元件，係設於該二次光學
    元件之上方，該固定元件上設有一對應該二次光學元件形狀
    之透孔」之技術特徵比對結果不同。
　⒌要件1E：系爭產品之LED光源的兩側各連接一條電線，並穿過
    基座內的小圓孔，延伸到基座背面的另一單獨空間，該基座
    下方與圓錐形底部殼體組裝固定，形成基座背面的另一單獨
    空間，電路板設置於基座背面的另一單獨空間並包上熱縮套
    管後灌入矽膠絕緣保護，並非設於該基座內，與系爭專利之
    電路板係設於基座內不同，與系爭專利請求項1要件編號1E
    「及一電路板，該電路板係設於該基座內，並以電性連接至
    該LED燈源」之技術特徵比對結果不同。
　⒍綜上，雖系爭產品與系爭專利請求項1要件1A至1B之比對結果
    相同，然與系爭專利請求項1要件1C、1D、1E之比對結果不
    同，系爭產品並未落入系爭專利請求項1之文義範圍。
　㈢系爭產品未落入系爭專利請求項2至7之文義範圍：
　　由於系爭專利請求項2至7係直接或間接依附於請求項1之附
    屬項，為請求項1專利權範圍進一步之限縮界定，系爭產品
    既未落入系爭專利請求項1之文義範圍，自未落入系爭專利
    請求項2至7之文義範圍。
　㈣對原告主張不採之理由：
　　原告主張系爭產品有「C墊高部13設於該二次光學元件12與
    該LED燈源11之間」之情事，而落入系爭專利之權利範圍云
    云。惟查，系爭產品經本院經勘驗後認原告所稱前開「墊高
    部」，實係基座內之中央處設有一「圓形凸台」，該圓形凸
    台並非墊高部，而且該圓形凸台之上方是放置LED光源，並
    以燈源支架壓住定位，以及用2顆螺絲及矽膠方式將LED光源
    固定在圓形凸台上，因系爭產品欠缺系爭專利「墊高部」之
    技術特徵，故原告此部分主張所述並無理由。
四、系爭產品並未落入系爭專利之專利權範圍已臻明確，被告等
    實無侵權之事實，是核無必要判斷系爭專利之有效性。至系
    爭產品是否於系爭專利申請日(2013年11月22日)前即已於國
    內實施、本件有無專利法第59條之適用等情，亦無判斷之必
    要。
五、綜上所述，系爭產品未落入系爭專利請求項1至7之文義範圍
    ，即未侵害原告所有系爭專利請求項1至7，原告依專利法第
    96條第2項、民法第184條第1項前段等規定，請求如訴之聲
    明所示，即無理由，不應准許。原告之訴既經駁回，其假執
    行之聲請亦失所附麗，應併予駁回。
六、系爭產品既未侵害系爭專利請求項1至7，則兩造有關被告等
    是否應負損害賠償責任，已無審究之必要。本件事證已臻明
    確，兩造其餘攻擊、防禦方法及未經援用之證據，經本院審
    酌後認對判決結果不生影響，爰不逐一論列，附此敘明。
據上論結，本件原告之訴為無理由，依智慧財產案件審理法第1 
條，民事訴訟法第78條，判決如主文。　
中　　華　　民　　國　　111 　年　　9 　　月　　29　　日
                          智慧財產第三庭
                                  法  官　王碧瑩
以上正本係照原本作成。
如對本判決上訴，須於判決送達後20日內向本院提出上訴狀。如
委任律師提起上訴者，應一併繳納上訴審裁判費。
中　　華　　民　　國　　111 　年　　9 　　月　　29　　日
　　　　　　　　　    　　  　    書記官　莊宜諳